【裁判字號】    97,訴,696
【裁判日期】    970313
【裁判案由】    毒品危害防制條例
【裁判全文】
臺灣高雄地方法院刑事判決               97年度訴字第696號
公  訴  人  臺灣高雄地方法院檢察署檢察官
被      告  甲○○
                    （另案在臺灣高雄第二監獄執行中）
上列被告因違反毒品危害防制條例案件，經檢察官提起公訴（
97年度毒偵字第498 號），本院合議庭裁定改行簡式審判程序，
判決如下：
    主  文
甲○○施用第一級毒品，累犯，處有期徒刑玖月。又施用第二級
毒品，累犯，處有期徒刑伍月。應執行有期徒刑壹年。
    事  實
一、甲○○前於民國92年間，因施用毒品案件，經本院以92年度
    毒聲字第5122號裁定送觀察、勒戒後，認無繼續施用毒品傾
    向，遂於民國92年9 月22日執行完畢釋放，由臺灣高雄地方
    法院檢察署檢察官以92年度毒偵字第4707號為不起訴處分確
    定。復於94年間，因施用毒品案件，經本院以95年度易字第
    202 號判處有期徒刑6 月確定，於95年12月28日縮刑期滿執
    行完畢。詎猶不知悔改，在上開觀察、勒戒執行完畢後5 年
    內，復基於施用第一級毒品海洛因之犯意，於96年10月19日
    上午某時，在高雄縣林園鄉○○路82巷3 號住處，將第一級
    毒品海洛因摻入水後以針筒注射之方式，施用第一級毒品1
    次；又基於施用第二級毒品甲基安非他命之犯意，於同日下
    午某時，在同址住處，將第二級毒品甲基安非他命置入玻璃
    球燒烤後吸食其霧化氣體之方式，施用第二級毒品1 次。嗣
    因其為毒口列管人口，於同日晚上10時許，經警通知到場採
    驗尿液，呈嗎啡及甲基安非他命陽性反應，始查悉上情。
二、案經高雄縣政府警察局林園分局報請臺灣高雄地方法院檢察
    署檢察官偵查起訴。
    理  由
一、按本案被告甲○○所犯係死刑、無期徒刑、最輕本刑為3 年
    以上有期徒刑以外之罪，其於準備程序就前揭被訴事實為有
    罪之陳述，經受命法官告知簡式審判程序之旨，並聽取其與
    公訴人之意見後，本院認無不得或不宜改依簡式審判程序進
    行之情形，爰依刑事訴訟法第273 條之1 第1 項規定，裁定
    本件由受命法官獨任進行簡式審判程序，合先敘明。
二、訊據被告對於前揭時、地分別施用第一級毒品、第二級毒品
    各1 次等情均坦承不諱，並查：
(一)、被告於96年10月19日為警通知到場所採尿液，經送正修科技
    大學超微量研究科技中心（下稱正修大學研究中心）以酵素
    免疫法、氣相層析質譜法檢驗確認結果，呈嗎啡及甲基安非
    他命陽性反應，此有該研究中心96年11月29日R07 –1158–
    001 號檢驗報告、列管毒品人口尿液檢體採集送驗紀錄表各
    1 份（見警卷第4 、5 頁）在卷可稽。
(二)、按海洛因施用入人體後水解還原成嗎啡，再循嗎啡之代謝方
    式排出體外，業據行政院衛生署藥物食品檢驗局73藥檢壹字
    第030221號函說明綦詳；而使用海洛因後，尿液可檢出嗎啡
    最長時間，與服用劑量、服用頻率、服用方式、飲用水量之
    多寡、個人體質及其代謝情況等因素有關，依個案而異。依
    據文獻Clarke's Isolation of Drugs 第2 版記述：海洛因
    服用後於24小時內，經由尿液排出之量可達施用劑量之80％
    。另Michael L.Smith 等人針對不同受試者，以注射方式給
    予1 次劑量3mg 至12mg海洛因進行試驗，結果顯示注射劑量
    增加，可檢出嗎啡陽性反應（濃度高於或等於300ng/ml）之
    時間亦有延長之趨勢，而不同受試者可檢出嗎啡陽性之時間
    各異，平均為1 至2 天，惟部分注射12mg海洛因者，至72小
    時仍可檢出微量嗎啡成分，故若服用高劑量海洛因，其尿液
    在72至96小時內，仍有檢出嗎啡成分可能性，但以嚴重海洛
    因濫用者之可能性較高，此據行政院衛生署管制藥品管理局
    92年2 月7 日管檢字第0920000881號函說明綦詳。是以注小
    方式施用海洛因後，平均在1 至2 天內，可由施用者之尿液
    檢測出嗎啡陽性反應甚明。
(三)、而人體施用甲基安非他命後，在主要代謝物中未改變形態之
    甲基安非他命佔施用劑量達43％，安非他命則約為5 ％，且
    安非他命在國內取得不易，施用情形較少，尿液檢驗結果係
    甲基安非他命陽性者佔大部分。又依據JonathanM.等人2002
    年文獻報導，以5 名測試者於4 週內分4 次使用，每次施用
    甲基安非他命20mg劑量後，收集其尿液並以250ng ／ml為閾
    值時，其最長檢出時間為56至96小時，文獻有關服用藥物之
    報告，因研究對象、使用劑量之多寡、實驗條件或研究角度
    等不同，結果及其呈現方式亦不同，故除相關文獻之資料，
    仍需依個案狀況做研判，一般可檢出甲基安非他命之最長時
    間為1 至5 天，此有行政院衛生署管制藥品管理局93年7 月
    22日管檢字第093000661 號函可查。是服用甲基安他命後，
    最低於服用後96小時內可由尿液檢測出甲基安非他命陽性反
    應。
(三)、再者，前揭正修大學研究中心係以GC/MS （即氣相層析質譜
    儀分析法）方法作為確認檢驗之方式，而該方法之原理係檢
    品經氣化後，通過層析管分離純化，再將純化後之成分循序
    送入質譜儀做個別鑑定。因質譜儀所測定之圖譜，在化學上
    被公認具有指紋特性，故可據以完全判定該檢品係為何種化
    合物。職是，臺北榮民總醫院即認為「若以氣相層析質譜儀
    （GC/MS） 作藥物及其代謝產物之定性及定量分析，幾乎不
    會有偽陽性反應產生」，此經該院83年4 月7 日以83北總內
    字第3059號函示明確。本件被告之尿液經以氣相層析質譜儀
    分析法檢驗，既呈嗎啡、甲基安非他命陽性反應，且其嗎啡
    、甲基安非他命濃度分別高達121600ng/ml 、3220ng/ml ，
    顯見被告應有在上開採尿時間前分別施用第一級毒品、第二
    級毒品甚明。從而，其於本院審理時所為之自白顯與事實相
    符，洵堪採信。
(五)、另被告前於92年間，因施用毒品案件，經本院以92年度毒聲
    字第5122號裁定送觀察、勒戒後，認無繼續施用毒品傾向，
    遂於民國92年9 月22日執行完畢釋放，由臺灣高雄地方法院
    檢察署檢察官以92年度毒偵字第4707號為不起訴處分確定在
    案等情，有臺灣高等法院被告前案紀錄表1 份在卷可稽，其
    於前述觀察、勒戒執完畢釋放後5 年內，再犯本件施用第一
    級毒品海洛因之犯行，事證明確，核與毒品危害防制條例第
    23 條 第2 項規定相符，依法應予論科。
三、核被告所為，係犯毒品危害防制條例第10條第1 項、第2項
    之施用第一級毒品罪、施用第二級毒品罪。被告持有第一級
    毒品海洛因、第二級毒品甲基安非他命進而施用，其持有之
    低度行為應為施用之高度行為所吸收，不另論罪。又被告有
    如前揭事實欄所列前科紀錄，業如前述，其於有期徒刑執行
    完畢後5 年內，故意再犯本件有期徒刑以上之罪，均為累犯
    ，各應依刑法第47條第1 項規定加重其刑。其所犯上開二罪
    名，犯意各別，罪名有異，應分論併罰。爰審酌被告前已有
    施用毒品之不良素行，歷經觀察、勒戒及刑之執行程序猶施
    用之，顯見其戒毒意志不堅，本不宜寬貸，惟念其施用毒品
    乃自戕一己之身體健康，對社會造成之危害尚非直接鉅大，
    且犯後坦承犯行，態度良好等一切情狀，分別量處如主文所
    示之刑，並定其應執行刑。
據上論斷，應依刑事訴訟法第273 條之1 第1 項、第284 條之1
、第299 條第1 項前段，毒品危害防制條例第10條第1 項、第2
項，刑法第11條前段、第47條第1 項、第51條第5 款，判決如主
文。
本案經檢察官吳美齡到庭執行職務。
中    華    民    國    97    年    3     月    13    日
                  刑事第五庭    法  官  李殷君
以上正本證明與原本無異。
如不服本判決應於收受本判決後10日內向本院提出上訴書狀，並
應敘述具體理由，如未敘述上訴理由者，應於上訴期間屆滿後20
日內補提理由書狀於本院（均須按他造當事人之人數附繕本）「
切勿逕送上級法院」。
中    華    民    國    97    年    3     月    18    日
                                書記官  陳昱良
附錄本判決論罪之法條：
毒品危害防制條例第10條
施用第一級毒品者，處 6 月以上 5 年以下有期徒刑。
施用第二級毒品者，處 3 年以下有期徒刑。


司法院資訊處製作；財團法人民間司法改革基金會備份。
